【裁判字號】    97,聲,70
【裁判日期】    970707
【裁判案由】    聲請更正判決
【裁判全文】
臺灣高等法院臺中分院民事裁定            97年度聲字第70號
聲  請  人
即  上訴人  寅○○
            丙○○
            乙○○
上三人共同
訴訟代理人  陳光龍律師
            蔡得謙律師
            何立斌律師
相  對  人
即被上訴人  庚○○
            戊○○
上二人共同
訴訟代理人  甲○○○師
            丑○○
            己○○
            辛○○  原住南投縣.
            丁  ○即許丁○）.
            子○○即王子○○.
            癸○○即蔡癸○○.
            壬○○即王壬○○.
上列當事人間請求返還土地事件，聲請人對於中華民國94年 6月
14日本院所為判決（93年度重上更(一)字第38號），聲請更正，本
院裁定如下：
    主  文
聲請駁回。
聲請訴訟費用由聲請人連帶負擔。
    理  由
一、按判決如有誤寫、誤算或其他類此之顯然錯誤者，法院得隨
    時以裁定更正之，民事訴訟法第232條第1項定有明文，所謂
    顯然錯誤，乃指判決中所表示者與法院本來之意思顯然不符
    者而言，最高法院18年聲字第307號、41年台抗字第 66號判
    例意旨參照。所謂表示與意思不符，應包括法院所「無」之
    意思，而於判決中誤為表示，或法院所「有」之意思，而於
    判決中漏未表示或表示錯誤等情形在內；又如理由中現出之
    意思，漏未表示於主文；或主文中已有表示，而於理由中並
    未現出者，亦可更正。易言之，包括判決所記之事實與理由
    有相矛盾之處，凡足生與法院真意相左之結果者，均得依上
    開法條更正之（最高法院78年度台聲字第 367號、74年度台
    抗字第54號裁定意旨參照）。
二、聲請意旨略以：本件本院93年度重上更(一)字第38號確定判決
    （下稱原確定判決）命被上訴人應將訟爭土地交還予聲請人
    ，屬不可分債務，依民事訴訟法第85條第 2項，訴訟費用應
    係「由被上訴人『連帶』負擔」，然本院原確定判決主文第
    3 項中僅載為「由被上訴人負擔」，致聲請人另聲請確定訴
    訟費用額（臺灣臺中地方法院96年度聲字第1614號），並據
    以向被上訴人等九人中之庚○○聲請強制執行時（臺灣臺中
    地方法院 97年度執字第21888號），遭其以應由被上訴人等
    平均分擔訴訟費用為由聲明異議，滋生疑義，爰依民事訴訟
    法第232條第1項聲請更正判決，即於上開原確定判決主文第
    3項明示「連帶」之字樣云云。
三、惟按訴訟費用，由敗訴之當事人負擔。共同訴訟人，按其人
    數，平均分擔訴訟費用。共同訴訟人因連帶或不可分之債敗
    訴者，應連帶負擔訴訟費用，民事訴訟法第78條、第85條第
    1項前段、第2項定有明文。從而，由法院依債權人即原告之
    請求判決債務人等即被告等共同給付時，即非連帶或不可分
    之債，其判決主文應與理由內引用之法條互相配合，方為適
    法，故不應引用民事訴訟法第85條第 2項，命債務人連帶負
    擔訴訟費用，應依同法第78條、第85條第 1項前段規定命債
    務人共同負擔訴訟費用（司法院75年3月28日 (75)廳民一字
    第1139號函示研究意見參照）。且依民事訴訟法第 85條第1
    項前段文字所示，係「平均分擔」訴訟費用，而非「共同」
    負擔訴訟費用。因此，訴訟費用由數共同訴訟人負擔時，無
    庸記載「共同」負擔訴訟費用之必要。況共同訴訟，命共同
    訴訟人比例或連帶負擔訴訟費用時，應於判決主文記載明白
    ；從而於命共同訴訟人平均分擔訴訟費用時，主文未載「共
    同」或「平均」字樣，均不生混淆之情形，為求主文之簡潔
    ，無庸記載「共同」兩字（司法院印行民事訴訟文書格式及
    其制作方法、司法院83年9月2日 (83)廳民四字第14065號函
    示研究意見參照）。查依本院原確定判決記載，聲請人即上
    訴人之上訴聲明係求為判決：「(一)……；(二)被上訴人應將系
    爭土地交付上訴人；(三)第一、二審與發回前第三審訴訟費用
    由被上訴人負擔；(四)……」（即未表明請求債務人即被上訴
    人連帶給付之意旨），本院原確定判決因而依上訴人之請求
    ，於主文第2、3項判決：「被上訴人應將坐落台中縣清水鎮
    ○○段秀水小段31之28地號土地交付上訴人、「第一、二審
    及發回前第三審除減縮外之訴訟費用，由被上訴人負擔」（
    即命債務人即被上訴人等共同給付），揆諸前開說明，即不
    應引用民事訴訟法第85條第2項，命債務人連帶負擔訴訟費
    用，應依同法第78條、第85條第1項前段規定命債務人共同
    （平均）負擔訴訟費用。次查本院原確定判決事實及理由欄
    第九項援引包括「民事訴訟法第85條第1項前段」之規定，
    而於主文欄第3項就訴訟費用之負擔判決「由被上訴人負擔
    」，揆諸前開說明，均係指命為共同訴訟人之被上訴人等平
    均分擔訴訟費用，其判決所記之事實與理由並未有矛盾之處
    ，亦非生有何與法院真意相左之結果，揆諸首揭說明，即非
    屬民事訴訟法第232條第1項之「顯然錯誤」，聲請人聲請更
    正，於法自屬不合，不應准許，其聲請應予駁回。
四、依民事訴訟法第95條、第85條第2項，裁定如主文。
中    華    民    國    97    年    7     月    7     日
                  民事第三庭    審判長法  官  陳照德
                                      法  官  曾謀貴
                                      法  官  朱  樑
以上正本係照原本作成。
如不服本裁定應於裁定送達後10日內向本院提出抗告理由狀（須
按他造人數附具繕本），並繳納抗告裁判費新台幣1,000元。
                                      書記官  陳妙瑋
中    華    民    國    97    年    7     月    8     日
                                                      Ａ


司法院資訊處製作；財團法人民間司法改革基金會備份。
